臺灣高等法院臺中分院刑事裁定　
110年度聲再字第120號
再審聲請人  
即受判決人  李傳國


選任辯護人  游琦俊律師
上列聲請人因貪污治罪條例等案件，對於本院106年度上訴字第1
580號中華民國108年10月31日關於其附表一編號1至4部分之確定
判決（第三審案號：最高法院109年度台上字第406號；第一審案
號：臺灣臺中地方法院 103年度訴字第1776號；起訴案號：臺灣
臺中地方檢察署103年度偵字第9446號），聲請再審，本院裁定
如下：
    主  文
再審之聲請駁回。
    理  由
一、再審聲請人即受判決人李傳國（下稱聲請人）聲請意旨略以
    ：
　㈠依原確定判決所認定之犯罪事實二至五(即附表編號1至4)所
    載，證人林洽權固分別於原確定判決事實欄二至五所示日期
    交付所示金額予聲請人，惟據聲請人法院審理時辯稱：「．．
    ②我未曾主動要求廠商，或期約，也未曾約定賄款成數，更
    未違背職務包庇廠商或職權給予刁難，均是事後林洽權主動
    交付，更多採購案也無收受賄款。③．．。④我有拿到林洽權給
    伊的錢，覺得他送這些錢是他們的文化，他們覺得案子作成
    了，一點點的紅包文化，收這些錢我都用在科裡面，買用具
    、辦聚餐、辦活動、買書這些地方上。林洽權只是想為了將
    來跟我們維持好關係。⑤醫學斷層掃描儀二組的規格是署北
    訂定的，不是我們審核訂定的，．．．，後來的新臺幣（下同
    ）70萬，是在一審重判之後，我考量一下，那70萬是因為我
    們在扶輪社，把扶輪社很多醫生跟醫院人脈介紹給他，所以
    他才給這筆錢。⑥小兒科、藥劑科、放射科醫療儀器1批」採
    購案（其中包含豐原醫院放射科所需之「數位彩色超音波」
    儀器），．．，後來的10萬，是用在忘年會而已。⑦放射線科P
    ACS第二期擴建計劃案採購案，．．．，5、6月間的10萬元，是
    他提供我們買書的贊助費用而已。⑧GE電腦斷層掃瞄儀維護
    保養採購案，．．．，2月間的那筆錢是作為我們忘年會的贊助
    而已。⑨PACS系統維護保養採購案，．．．，他給這筆錢是用在
    科內買書或辦其他活動用的。⑩PACS第3期擴充計劃採購案，
    ．．．，他給的那筆錢是辦理聖誕節的活動而已。⑪GE高熱容量
    X光管球採購案，．．．，這次只有5萬元而已，而且這筆錢是
    用在中秋節的活動。⑫GE電腦斷層掃瞄儀維護採購案，．．．，
    這5萬元我們用在端午節的活動。⑬GE斷層掃瞄儀X光管球採
    購案，．．．，而且只有5萬元，用在中秋節的活動。⑭第1、2
    期PACS系統維護保養、GE電腦斷層掃瞄儀維護保養採購案，
    ．．．，而且金額也只有5萬，用在中秋節辦活動云云（見原確
    定判決書第14至16頁）。嗣雖聲請人因涉本案後，日夜難安
    ，遑遑不可終日，罹患「突發性耳聾」、「梅尼爾氏症」及
    心臟病、高血壓等症狀，長期頭痛、頭暈、耳鳴、記憶力嚴
    重減退，無法詳細回憶案情，未能進一步提出相關事證聲請
    調查，而遭原確定判決所不採，惟原審就上開有利於被告之
    辯解事項未予職權調查，復未說明其摒棄不採之理由，逕認
    聲請人有原確定判決其附表一編號1至4所示貪污犯行，自堪
    認有「應於審判期日調查之證據漏未調查」、「判決理由不
    備」之違誤。
  ㈡原判決確定後，聲請人經配偶、子女及舊同事、宜德公司等
    如黃仁智、李政諺、黃盈悌、郭慧敏、王惠娟證人之回想、
    協助，而得知證人林洽權所交付各次款項及金額乃其贈與贊
    助署立豐原醫院(下稱豐原醫院)放射科有關圖書添購及忘年
    會、中秋節、歲末等聚餐活動之餐費及摸彩禮物等費用（且
    多係證人林洽權命其公司人員黃仁智、王惠娟參與聚餐活動
    或購買圖書時所直接代付），並非聲請人私人取得等情，以
    上各情有上揭證人可證，並聲請傳訊上揭證人。又上揭證據
    均係於判決確定前即已存在或成立而未及調查斟酌，且單獨
    或與先前之證據綜合判斷，均足認聲請人確無如原確定判決
    所指「公務員對於職務上之行為收受賄賂」之犯行，而足使
    原確定判決所認犯罪事實發生動搖，並使聲請人受無罪或輕
    於原罪名之判決。
　㈢綜上，爰依刑事訴訟法第420條第1項第6款聲請再審。
二、按刑事訴訟法第420條第1項第6款、第3項明定得據以聲請再
    審之新事實、新證據，非但內容係未經原確定判決法院調查
    審酌，尚且須執以與原確定判決已調查審酌之舊證據綜合判
    斷，從形式上觀察，即具有足以動搖原確定判決事實認定之
    可能性，二者兼備，始足當之。又是否足以動搖原確定判決
    之事實認定，必須於尊重原確定判決對原卷存舊事證所為評
    價之前提下，併就因新事實、新證據加入，對舊證據所造成
    之影響、修正，綜合考量，依客觀存在之經驗法則、論理法
    則，而為判斷。此與判決確定前，一般救濟手段之通常上訴
    程序，為發揮審級制度之功能，上級審法院對下級審法院判
    決進行審查時，不受原判決證據評價拘束之情形，迥不相侔
    ；亦與同屬非常救濟手段之非常上訴制度，旨在針對原確定
    判決違背法令之法律上瑕疵予以糾正，有所不同。
三、經查：
  ㈠原確定判決依憑聲請人於民國100年10月7日、103年7月3日偵
    查中，於106年2月22日、4月27日第一審法院審理時，以及
    於106年11月17日、12月22日本院前審準備程序時均坦承有
    原確定判決附表一編號1至4(下稱附表一編號1至4）所示共4
    罪之犯行，核與證人林洽權所為不利於聲請人指證之情節相
    符，佐以卷內相關供述、非供述證據，說明：聲請人係依法
    令從事於公共事務（公務），而具有法定職務權限之（授權
    ）公務員、林洽權主觀上具有期約或交付賄賂之意思而行賄
    ，聲請人主觀上有期約或收受賄賂之意思而收賄、聲請人收
    受林洽權所交付之現金與其職務上之行為，有踐履賄求之對
    價關係，以及聲請人所收受附表一編號1至4所示賄賂之金額
    等事項。因認聲請人確有本件公務員對於職務上行為收受賄
    賂共4 次之犯行，且對於聲請人及其辯護人於本院前審審理
    時之辯解為何不足以採信，亦在理由內詳加指駁及說明，俱
    有卷存證據資料可資覆按。核其論斷作為，皆為事實審法院
    職權之適當行使，無悖於經驗法則或論理法則，亦無違法不
    當之情事。
　㈡聲請意旨㈠雖稱原確定判決不採聲請人於原審中否認有對於職
    務上行為收受賄賂犯行之辯解，並認聲請人坦承於事實欄二
    至四所示之採購案收受證人林洽權交付之款項為真，實係聲
    請人涉案後，因罹患「突發性耳聾」、「梅尼爾氏症」及心
    臟病、高血壓等症狀，長期頭痛、頭暈、耳鳴、記憶力嚴重
    減退，無法詳細回憶案情，未能進一步提出相關事證聲請調
    查，而遭原確定判決不採，是為原判決確定前已存在之證據
    ，但未經原確定判決就該證據價值加以判斷或說明而具新規
    性，為新證據等語。惟聲請人於偵查中、第一審法院審理及
    本院前審準備程序時，均坦認本件犯行，縱或有忘記部分正
    確金額、交付地點之情形，然對於其如何為職務上行為收受
    賄賂之犯行大致吻合（見原確定判決書第19至24頁），於原
    審及本院前審準備程序時，聲請人及其辯護人亦未就聲請人
    自白任意有所爭執（見原確定判決書第13頁)，而原確定判
    決又係以全案證據資料加以綜合審酌，非僅依憑聲請人之供
    述為認定聲請人犯罪之唯一證據，尢其上開自白犯行大部分
    在其前揭病症之前即已供述詳盡，並無無法詳細回憶案情之
    情形，且其所提出之上揭病症(見本院前審106年度上訴字第
    1580卷二第4至5頁，卷四第162至164、167至178、193至196
    、215至216頁反面，卷五第38至122頁；以及108年9月30日
    審判筆錄）在判決確定前業由本院前審審判程序中詳為調查
    之提示、辯論，顯為確定判決捨棄不採縱未敘明其捨棄之理
    由而有漏未審酌之情事，亦非「新事實」或「新證據」。
　㈢聲請再審得同時釋明其事由聲請調查證據，法院認有必要者
    ，應為調查。法院為查明再審之聲請有無理由，得依職權調
    查證據，刑事訴訟法第429條之3第1項、第2項固有明文。然
    上開調查證據，仍以認有必要或為查明再審之聲請有無理由
    為前提，且依該證據之內容形式上觀察，無顯然之瑕疵，可
    以認為足以動搖原確定判決，惟若無法院協助，一般私人甚
    難取得者而言（如該條立法理由所稱，諸如該證據為國家機
    關所持有、通信紀錄為電信業者所保管、監視錄影紀錄為私
    人或鄰里辦公室所持有等情形，若無法院協助，一般私人甚
    難取得相關證據以聲請再審）。此與於刑事審判程序，當事
    人為促使法院發現真實，得就任何與待證事實有關之事項，
    聲請調查證據，而法院除有本法第163條之2第2項各款所示
    情形外，皆應予以調查之情況，截然不同。聲請意旨㈡聲請
    傳喚上開證人等為其所指事項作證，屬調查證據之請求。惟
    聲請人於本院前審審理時本得聲請傳喚上開證人到庭交互詰
    問，其捨此不為，於本案前審108年9月30日辯論時，經審判
    長詢問「有無其他證據提出或聲請調查？」時，聲請人並未
    聲請傳喚上開證人（見本院前審卷五第18頁反面），足見聲
    請人於本院前審審判時得以聲請詰問之證人，其並無意詰問
    。又原確定判決係依憑被告於偵審中之自白核與證人林洽權
    所為不利於聲請人指證之情節相符，佐以卷內相關供述、非
    供述證據，依客觀存在之經驗法則、論理法則，而為判斷：
    林洽權主觀上具有期約或交付賄賂之意思而行賄，聲請人主
    觀上有期約或收受賄賂之意思而收賄及收受林洽權所交付之
    現金與其職務上之行為，有踐履賄求之對價關係等各情，事
    證至為明確，核與行賄與收賄之犯罪特性存在當事人間且具
    隱密性相符，若非當事人坦認或行賄者所為有其他事證補強
    ，其他人難以從表面知悉其內情，自無法因證人林洽權曾贈
    與或贊助豐原醫院放射科有關圖書添購及忘年會、中秋節、
    歲末等聚餐活動之餐費及摸彩禮物等費用，即可動搖原確定
    判決認定聲請人所犯之事實，至為明顯，聲請意旨聲請再傳
    訊上開證人，乃對原確定判決已經調查評價、判斷的證據，
    再為一己爭執，且依形式上觀察，不論單獨或結合已經存在
    卷內之各項證據資料綜合判斷，上開證據之調查，不足以動
    搖原確定判決結果，難謂符合新證據之確實性要件。是聲請
    人上開調查證據（證人詰問）之聲請，與聲請再審調查證據
    相關規定乃在協助再審聲請人取得其不易取得之證據資料，
    以補強其聲請意旨所提出新事證之具體內容之立法意旨不相
    符合，而無調查之必要。
　㈣至聲請意旨另以本件有違背刑事妥適審判法第7條或聲請意旨
    ㈠所指違背法令之情形，縱若屬實，亦非再審程序所得審究
    之範疇。
四、綜上所述，聲請人所執聲請再審理由，或與刑事訴訟法第42
    0條第1項第6款規定之要件不符，或係就本案卷內業已存在
    之證據資料，對於法院之取捨證據結果及依法自由判斷證據
    證明力之職權行使，及已於判決理由中詳予說明之事項，再
    為爭執或持相異評價，或非再審程序所得審究者，均非適法
    之聲請再審事由，其聲請為無理由，應予駁回。
據上論斷，依刑事訴訟法第434條第1項，裁定如主文。
中　　華　　民　　國　　110 　年　　8 　　月　　10　　日
        　　刑事第二庭    審判長法　官  何　志　通      
　　　　　　　　　　　　　　    法　官  許  月  馨      
　　　　　　　　　　　　　　　  法　官  吳  進  發      
以上正本證明與原本無異。                                
如不服本裁定，得於收受送達後10日內向本院提出抗告書狀(須附繕本)。                                                 
                                書記官  洪  宛  渝      　　　
中　　華　　民　　國　　110 　年　　8 　　月　　10　　日